【裁判字號】    88,重訴,2018
【裁判日期】    900111
【裁判案由】    擄人勒贖
【裁判全文】
臺灣臺中地方法院刑事判決                      八十八年度重訴字第二一八號
    公  訴  人  台灣台中地方法院檢察署檢察官
    被      告  卯○○
    被      告  寅○○
    右二人共同  本院公設辯護人  辰○○
    指定辯護人
    被      告  子○○
    選任辯護人  施佳惠律師
右列被告等因擄人勒贖等案件，經檢察官提起公訴 (八十八年度偵字第一八九六四號
)，本院判決如左：
    主  文
卯○○、寅○○共同以強暴剝奪人之行動自由，各處有期徒刑壹年陸月。扣案之手銬
壹付、手銬鑰匙壹付、新台幣參萬壹仟玖佰元、眼鏡壹付、帽子壹頂均沒收。
子○○連續乘他人急迫貸以金錢，而取得與原本顯不相當之重利，累犯，處拘役壹佰
壹拾伍日，如易科罰金以參佰元折算壹日。
    事  實
一、卯○○、寅○○因受案外人壬○○（男、民國○○○年○○月○○○日生、身分
    證統一編號：Ｚ000000000號）之託，約定與大陸女子結婚擔任來台賣
    淫之假丈夫（俗稱「表哥」），俟大陸女子依規定辦理台灣地區旅行證來台，交
    由壬○○之賣淫集團後，即由壬○○按月支付新台幣（下同）三萬元，共可支付
    六個月（大陸女子與台籍男子結婚依規定可辦理來台依親三個月，並可申請延長
    一次三個月），卯○○、寅○○二人同意與壬○○至大陸與大陸女子結婚，卯○○、寅○○同時於八十八年三月二十三日與大陸女子張潔、劉芳在大陸湖南省衡
    陽市分別辦理結婚公證，二人與壬○○於八十八年三月二十四日由香港搭乘華航
    班機（航班ＣＩ６０６）返台，卯○○、寅○○分持不實之結婚公證書，於八十
    八年四、五月間至台中市北屯區、西屯區戶政事務所辦理結婚登記使公務員將此
    不實事項登載於職務上所掌之公文書即戶籍資料上，足以生損害於戶政機關對於
    戶政管理之正確性；嗣再依壬○○之囑，持該記載不實之戶籍謄本等資料，以配
    偶來台探親為由，向內政部警政署入出境管理局申辦中華民國台灣地區旅行證，
    使該管公務員於中華民國臺灣地區旅行證之公文書上登載「探親」之不實事項，
    而發給張潔、劉芳中華民國台灣地區旅行證，交由壬○○後，壬○○其後另行出
    境與大陸女子張潔、劉芳共同於自香港搭乘華航班機（航班ＣＩ６０８）以探親
    名義來台，使張潔、劉芳得以探親名義作掩飾，行使該登載不實之文書，於八十
    八年五月二十五日進入臺灣地區，足以生損害於戶政機關對戶籍管理及警政機關
    對入出境管理之正確性；壬○○即依約定支付卯○○、寅○○二人各三萬元，並
    於八十八年六月間交付丑○○為發票人（付款人為合作金庫南豐原支庫、帳號一
    二二０四一號、發票日為八十八年六月二十八日、面額三萬元）之支票二張與卯
    ○○、寅○○，二人並擔任壬○○賣淫集團之司機，專責接受該集團賣淫之大陸
    女子至台中市○○○街原富比多超市上泛亞商務中心等地應召站賣淫。又二人明
    知壬○○交付之離婚協議書係壬○○偽造辛○○、蘇碧  、丁○○、巳○○之署
    押及偽蓋印章，分別基於與壬○○共同行使偽造私文書之犯意，由卯○○持壬○○事先業已偽造辛○○、蘇碧  之署押並偽蓋二人之印章擔任卯○○與張潔離婚
    證人之離婚協議書，寅○○則持壬○○事先偽造丁○○、巳○○之署押並偽蓋二
    人之印章擔任寅○○與劉芳離婚證人之離婚協議書，於八十八年七月二十七日至
    戶政機關，分別辦理與大陸女子張潔、劉芳之離婚手續，明知為不實之事項，共
    同使戶政機關職員登載於職務上所掌之公文書，足生損害於戶政機關管理戶政資
    料之正確性及辛○○、蘇碧  、丁○○、巳○○之權益（以上偽造文書部分犯行
    未經起訴）。其後，卯○○、寅○○二人因壬○○僅支付一期報酬後，即避不見
    人，二人即共同基於妨害自由之犯意聯絡，由寅○○持其於八十八年四、五月間
    依報紙廣告打電話聯絡後以七千元代價向某不詳名之人購得華僑商業銀行民權分
    行林育賢帳戶金融卡，並由寅○○出面於八十八年八月十七日十四時三十分許向
    不知情之子○○借得張某所有Ｘ３─１９８９號自用小客車後，於八十八年八月
    十七日十五時五十五分許共同駕駛Ｘ３─１９８９號自用小客車，至平日接送大
    陸女子賣淫之台中市○○○街泛亞商務中心樓下富必多超市地下室停車場，欲找
    壬○○或「小張」（其後接手壬○○經營大陸女子假結婚真賣淫之不詳姓名年籍
    成年男子），適見大陸女子戊○○單獨一人在該處，即上前由卯○○拉住戊○○
    之手欲持手銬將洪女雙手銬住，洪女懼而任由二人押往台中市○○區○○路二一
    ０號五樓之二六卯○○住處，再命洪女打電話予其經紀人即配偶丙○○，請丙○○轉知壬○○或「小張」就未付之五個月報酬合計三十萬元，請求提前支付，並
    降為二十萬元，始會將洪女釋放，嗣經雙方多次電話討價還價為十五萬元後，壬○○即轉知丙○○於翌日上午九時十三分依卯○○、寅○○指示匯款至華僑商業
    銀行民權分行林育賢帳戶內，卯○○、寅○○於同日上午十時三十分許持金融卡
    領得十萬元，並查詢得知丙○○已將贖款十五萬元全部匯入後，始於同日上午十
    一時三十分許將戊○○載至台中市○○路來來百貨公司前釋放，卯○○、寅○○
    並於八十八年八月十八日、同月十九日分別在台中市不詳地點誠泰銀行及其他不
    詳名稱之銀行自動提款機提領合計十五萬元，嗣戊○○被釋放後，報警由口中市
    警察局刑警隊警員於八十八年八月十九日下午六時許持搜索票至卯○○住處台中
    市○○路二一０號五樓之二六及寅○○住處台中市○○○街三九號五樓之六搜索
    ，並扣得卯○○所有黑色手銬一付、手銬鑰匙一付及犯罪所得贓款三萬一千九百
    元、華僑商業銀行民權分行林育賢帳戶金融卡一張、櫃員機提款明細表二紙暨寅
    ○○所有之作案工具眼鏡一付、帽子一頂，因而查悉上情。
二、子○○曾於八十三年間違反肅清煙毒條例之罪，經本院判處有期徒刑三年一月確
    定，並於八十七年一月二十三日假釋縮刑執行完畢，詎仍不知悔改；竟基於概括
    犯意自民國八十七年十一月初起至八十八年一月十三日止，在台中市○○路○段
    七十一巷六十五弄三十二號六樓住處經營地下錢莊出借現金供人週轉，每出借一
    萬元收取每月利息一千五百元之高利，乘周富漢、張炳嘉、失壬正、王登科等人
    急需現金週轉之際分別於八十七年十一月二日、十一月十六日、八十八年一月十
    三日各貸予二萬元、二萬元、三萬五千元，以此方式獲取顯不相當之重利，案經
    台中市刑警隊警員持搜索票至子○○住處台中市○○路○段七一巷六五弄三二號
    六樓，並扣得張炳嘉身分證一張、張炳嘉為發票人（面額六萬元）之本票一張、
    王登科身分證一張、王登科為發票人（面額六萬元）之本票一張、朱壬正身分證
    一張、朱壬正為發票人（面額三萬元）之本票一張、周富漢身分證一張、周富漢
    為發票人（面額分別為六萬元、六萬元、十萬元）之本票三張，因而查悉上情。
二、案經台中市警察局移送台灣台中地方法院檢察署檢察官偵查起訴。
    理  由
一、訊據被告卯○○、寅○○、子○○，卯○○、寅○○對於右揭時、地之妨害戊○○行動自由之犯罪事實坦承不諱，子○○於審理時雖未到庭，惟據其於本院調查
    時之供詞，對於右揭時、地重利之犯罪事實，亦坦承不諱，核與被害人戊○○、
    丙○○、周富漢指訴情節相符，復有手銬一付、手銬鑰匙一把、贓款三萬一千九
    百元、華僑商業銀行民權分行林育賢帳戶金融卡一張、櫃員機提款明細表二紙、
    作案工具眼鏡一付、帽子一頂及張炳嘉、王登科、朱壬正、周富漢等人身分證各
    一張、張炳嘉、王登科、朱壬正、周富漢等人開立之本票六張等扣案可證。至被
    告子○○雖辯稱警方至其住處搜索時，搜出上開張炳嘉等人身分證、本票時，並
    未知悉其曾於事實欄所示時間經營地下錢莊之事，係其自行供出，符合自首之要
    件云云。然查：證人乙○○即持搜索票至子○○住處之警員到院具結，證稱其搜
    到張炳嘉等人身分證時，即知被告子○○係經營地下錢莊，問子○○僅是確定而
    已，被告子○○辯稱其符合自首要件，尚嫌無據。被告卯○○、寅○○、子○○
    自白與事實相符，足資採信。事證明確，被告等犯行洵堪認定。
二、核被告卯○○、寅○○所為，係犯刑法第三百零二條第一項之剝奪人行動自由罪
    ；被告子○○所為係犯刑法第三百四十四條之重利罪。公訴人雖認被告卯○○、
    寅○○此部分犯行係犯懲治盜匪條例第二條第一項第九款之擄人勒贖罪云云。惟
    按擄人勒贖須預有不法得財之意思，而施行強暴脅迫將被害人擄至自己勢力範圍
    之內，希圖其贖回者始能成立。若初無得財意思，而用非法方法剝奪人之行動自
    由，藉此以圖要挾者，祇能構成妨害自由罪，要難以擄人勒贖論；復按擄人勒贖
    罪，係指其擄人行為出於勒贖之目的者而言，如果架擄目的別有所在，仍不得以
    擄人勒贖論罪，最高法院分別著有二十三年上字第六二五號及二十四年上字第五
    ○一一號判例可資參照。經查：被告卯○○、寅○○於本院調查時，改稱其係與
    案外人壬○○約定至大陸與大陸女子張潔、劉芳假結婚，並為張潔、劉芳辦理來
    台旅行證件，供彼等來台賣淫之用，約定由壬○○每月支付三萬元，大陸女子來
    台一次為三個月，再延一次合計六個月，壬○○僅支付彼等二人各三萬元，二人
    並擔任司機，載送大陸女子在泛亞商務中心等地賣淫，二人係以0000000
    00號行動電話與壬○○聯絡，壬○○平時從事計程車業等語。經本院依職權調
    閱上開行動電話租用人資料，證實為壬○○前妻甲○○，並傳喚證人甲○○到院
    具結，證稱上開行動電話，自八十五年十二月二日與壬○○離婚後，即由壬○○
    使用上開行動電話；被告卯○○、寅○○辯稱其與壬○○約定同意擔任表哥後，
    即由壬○○提早約一星期左右先行至大陸，二人於八十八年三月十六日始至大陸
    ，而同月二十三日在大陸與大陸女子張潔、劉芳公證結婚後，二人與壬○○於翌
    日即同月二十四日即共同搭機返台之事實，經本院依聲請函詢內政部入出境管理
    局結果，證實壬○○確於八十八年三月十一日先行出境，被告二人於三月十六日
    隨後出境至大陸，三人並於同月二十四日搭機入境台灣，有該局八十九年五月三
    十一日（八九）境信昌字第四００八四號函及所附入出境紀錄紙在卷足證；又被
    告卯○○、寅○○指稱壬○○交付支票三萬元支付報酬，經本院依聲請向合作金
    庫南豐原支庫調閱該支庫支存帳號一二二０四一號之開戶人資料，傳喚開戶人即
    證人丑○○到院具結，證稱壬○○係從事計程車業，確曾於八十八年六、七月間
    向其借用其為發票人之支票二紙；又被告卯○○、寅○○並不識其離婚協議書上
    之證人辛○○、蘇碧  、丁○○、巳○○，係壬○○填妥上開離婚協議書後，交
    由卯○○、寅○○二人至戶政事務所辦理離婚手續，本院依職權傳喚上開離婚協
    議書上之證人到院具結，證稱彼等國民身分證遺失，並不識卯○○、寅○○，彼
    等並未同意於卯○○、寅○○之上開離婚協議書擔任離婚證人，又被告卯○○、
    寅○○於八十八年三月二十三日在湖南衡陽市與大陸女子張潔、劉芳公證結婚，
    並於同年七月二十七日離婚之事實，亦有台中市北屯區戶政事務所八十八年十二
    月七日中市北屯戶字第八八一一六五五號、台中市西屯區戶政事務所八十八年十
    二月十三日中市西屯戶字第一０九０八號函文及所附結婚、離婚協議書及登記書
    、大陸湖南省衡陽市公證處結婚公證書等附卷足稽；另案發地即台中市○○○街
    泛亞商務中心，於案發前後，確有大陸女子假結婚來台真賣淫之事實，此有本院
    依樴權指揮台中市警察局第一分局調查該址有無妨害風化之案件，經該分局民權
    派出所阮文成警員呈報，並提出該分局八十八年九月十三日下午四時五十分許在
    該址查獲證人即另案被告己○○、孫玉雲於該址經營應召站，專門媒介大陸女子
    賣淫之刑事報告書，當場查獲大陸女子何玉金、鄭軍、毛磊、李滿蘭、胡安靜在
    該址賣淫，有各該被告及大陸女子之警訊筆錄在卷（外放）可資佐證，而己○○
    、庚○○經本院判決有期徒刑一年四月、一年，此有本院八十九年訴字第九六０
    號判決書乙份在卷足稽，並經證人己○○、庚○○即該案被告到院具結，證稱其
    所媒介之大陸女子均係自行由該大樓富比多超市地下室停車場搭電梯上十五樓賣
    淫，未見過載送之人員，核與被告供述，其載送賣淫之大陸女子至該地下停車場
    後，即由大陸女子自行搭電梯上樓賣淫，互核屬實；另本院依公設辯護人聲請，
    傳訊證人午○○到院具結，證稱其於八十八年十月十八日意圖營利，與壬○○約
    定擔任「表哥」，與大陸女子周小燕在大陸湖南省衡陽市公證結婚，並持不實之
    結婚證書申辦周小燕來台之旅行證，周小燕在癸○○經營「雅園男壁精品店」賣
    淫之事實，每月由壬○○給付三萬元等情，並有台灣台中地方法院檢察署八十九
    年度偵字第七七八、五六三一號起訴書暨午○○、周小燕之警訊筆錄、本院八十
    九年度訴字第一０八六號審理筆錄及判決書乙份附卷可按，而本院依午○○所供
    與壬○○聯絡之傳呼機0000－000000號向電信公司函詢，經宏遠電訊
    公司函覆提供壬○○在捷通國際電信股份有限公司申請無線電叫人之傳呼號碼確
    為證人壬○○所申請，其申請書上之聯絡電話亦為壬○○前妻甲○○名義當時為
    壬○○使用中之行動電話000000000；參以被告卯○○、寅○○二人於
    偵查中即供稱戊○○係假結婚來台真賣淫之女子，其幕後老板為「小張」，其曾
    載送戊○○到處賣淫，案發時「小張」已欠二個月報酬未清償（張潔、劉芳五月
    來台，案發時為八月，壬○○僅支付上開一個月支票，其餘二月未付），而被告
    卯○○、寅○○與張潔、劉芳及證人壬○○與大陸女子劉君娥結婚，該等大陸女
    子均為湖南省衡陽市人，有上開結婚公證資料等附卷足證，且依台中市警察局刑
    警隊警員陳世杰到院報告稱，案發地之地下室即原富比多超市自八十七年六月起
    即未使用，停車場亦未設門禁等情，案發地既自八十七年六月起即未使用，被害
    人戊○○之夫丙○○載送戊○○至該處，並將戊○○單獨留在該地下停車場，有
    違常情，反而與證人孫玉雲所證述，其在泛亞商務中心經營應召站時，應召女均
    由地下室搭乘電梯上樓，被告卯○○、寅○○二人既曾擔任載送大陸女子至該處
    賣淫，其於該處等候壬○○、「小張」（其後接手壬○○經營大陸女子張潔、劉
    芳賣淫者）或其他經紀人不獲，見曾見過之被害人而將之強制帶離，以之為對象
    逼使壬○○或「小張」出面解決彼等間債務問題等情事，顯見被告二人與案外人
    壬○○間確有約定擔任前開大陸女子張潔、劉芳在台假丈夫，每月由壬○○支付
    三萬元之事實，被告辯稱其係因債務關係，並非出於勒贖目的，尚非無據。被告
    卯○○、寅○○二人間，就上開妨害自由犯行，有犯意之聯絡與行為之分擔，均
    為共同正犯。被告子○○先後所為重利犯行，時間緊接，所犯又係構成要件相同
    之罪名，顯係基於概括犯意為之，應依刑法第五十六條規定論以連續犯，並加重
    其刑。被告子○○曾違反肅清煙毒條例之罪，經本院判處有期徒刑三年一月確定
    ，並於八十七年一月二十三日假釋縮刑執行完畢，有台灣台中地方法院檢察署刑
    案資料查註紀錄表及台灣高等法院被告全國前案紀錄表各乙紙在卷可稽，五年以
    內再犯本件有期徒刑以上刑之罪，為累犯，應依刑法第四十七條規定加重其刑。
    爰審酌被告卯○○、寅○○係因壬○○積欠報酬始為此犯行，利用大陸女子賣淫
    出入場所強制帶離戊○○之方式，對於戊○○行動自由加以限制，犯罪後之態度
    坦承不諱態度良好，暨被告子○○年富力壯，不思從事正途，利用他人急需金錢
    窘境賺取暴利，經營時間近三個月，犯後坦承一切態度良好等一切情狀，分別量
    處如主文所示之刑，子○○部分並諭知易科罰金之折算標準。扣案如主文第一項
    所示之物，贓款三萬一千九百元係被告卯○○、寅○○犯罪所得之物，其餘之物
    係被告卯○○、寅○○所有供犯罪所用之物，應分依刑法第三十八條第一項第
    三、二款規定宣告沒收之。
三、至被告卯○○、寅○○與大陸女子張潔、劉芳在大陸假結婚後，持該不實之結婚
    公證書，於八十八年四、五月間至台中市北屯區、西屯區戶政事務所辦理結婚登
    記使公務員將此不實事項登載於職務上所掌之公文書即戶籍資料上，足以生損害
    於戶政機關對於戶政管理之正確性；嗣再持該記載不實之戶籍謄本等資料，以配
    偶來台探親為由，向內政部警政署入出境管理局申辦中華民國台灣地區旅行證，
    使該管公務員於中華民國臺灣地區旅行證之公文書上登載「探親」之不實事項，
    而發給張潔、劉芳中華民國台灣地區旅行證，進而使張潔、劉芳得以探親名義作
    掩飾，行使該登載不實之文書，於八十八年五月二十五日進入臺灣地區，足以生
    損害於戶政機關對戶籍管理及警政機關對入出境管理之正確性；又於八十八年七
    月二十七日持壬○○偽造之辛○○、蘇碧  、丁○○、巳○○署押於彼等與張潔
    、劉芳之離婚協議書為離婚證人之離婚協議書，向戶政機關辦理離婚登記，足生
    損害於戶政機關管理戶政資料之正確性及辛○○、蘇碧  、丁○○、巳○○等人
    之權益，涉有刑法第二百十條以下之偽造文書犯嫌，未經檢察官起訴，宜由檢察
    官另行依法偵辦處理，附為敘明。
四、被告子○○經合法傳喚無正當理由不到庭，本院本件認係屬應處拘役之案件，爰
    不待其陳述逕行判決，併為敘明。
據上論斷，應依刑事訴訟法第二百九十九條第一項前段、第三百條、第三百零六條，
刑法第二十八條、第五十六條、第三百零二條第一項、第三百四十四條、第四十七條
、第四十一條、第三十八條第一項第二款、第三款，罰金罰鍰提高標準條例第一條前
段、第二條，判決如主文。
中      華      民      國        九十      年      一    月    十一    日
                                  審判長法官  陳 賢 慧
                                  法      官  楊 真 明
                                  法      官  陳 學 德
右正本證明與原本無異。
如不服本判決，應於判決送達後十日內向本院提出上訴狀，上訴於臺灣高等法院臺中
分院( 須附繕本 )。
                                  書  記  官
中      華      民      國        九十      年      一    月    十二    日
附錄：論罪科刑法條
刑法第三百零二條第一項 (剝奪他人行動自由罪)
私行拘禁或以其他非法方法，剝奪人之行動自由者，處五年以下有期徒刑、拘役或三
百元以下罰金。
刑法第三百四十四條 (重利罪)
乘他人急迫、輕率或無經驗貸以金錢或其他物品，而取得與原本顯不相當之重利者，
處一年以下有期徒刑、拘役或科或併科一千元以下罰金。


司法院資訊處製作；財團法人民間司法改革基金會備份。
